臺灣高等法院刑事判決
111年度上易字第691號
上  訴  人  臺灣臺北地方檢察署檢察官
被      告  林麗玲


選任辯護人  謝佳芸律師(法扶律師)          
上列上訴人因被告妨害自由案件，不服臺灣臺北地方法院110年
度易字第849號，中華民國111年3月30日第一審判決（起訴案號
：臺灣臺北地方檢察署110年度偵字第3862號），提起上訴，本
院判決如下：
    主  文
上訴駁回。
    理  由
一、公訴意旨略以：被告林麗玲於民國110年8月22日中午12時30
    分許，在新北市○○區○○路00○0號湯彩雲住處，與林英花因細
    故起爭執，竟心生不滿，基於恐嚇危害安全之犯意，拿出其
    包包內之刀子，對林英花揮舞，並對林英花恫稱：「賣吼挖
    低加誇丟哩（臺語，意指不要讓我在這裡看到妳）」等語，
    使林英花心生畏懼，致生危害於安全。因認林麗玲涉犯刑法
    第305條之恐嚇危害安全罪嫌云云。
二、按犯罪事實應依證據認定之，無證據不得認定犯罪事實；不
　　能證明被告犯罪者，應諭知無罪之判決；刑事訴訟法第154
　　條第2項、第301條第1 項分別定有明文。再檢察官對於起訴
　　之犯罪事實，應負提出證據及說服之實質舉證責任。倘其所
　　提出之證據，不足為被告有罪之積極證明，或其指出證明之
　　方法，無從說服法院以形成被告有罪之心證者，基於無罪推
　　定之原則，自應為被告無罪判決之諭知（刑事訴訟法第161
　　條第1 項、刑事妥速審判法第6 條、最高法院92年台上字第
　　128號判例參照）。
三、公訴意旨認被告林麗玲涉有上述恐嚇危害安全罪嫌，無非係
    以被告之供述、告訴人林英花於偵查時之指訴、證人李福村
    及湯彩雲於偵查時之證述、手機錄影光碟、臺灣臺北地方檢
    察署勘驗報告、勘驗筆錄為其論據。
四、訊據被告林麗玲於本院審理時，固坦承其有於110年8月22日
    中午12時30分許，在位於新北市○○區○○路00○0號之湯彩雲住
    處與告訴人林英花發生爭執，並對告訴人為「賣吼挖低加誇
    丟哩」等話語，並有拿出刀子等節，惟堅詞否認有何恐嚇危
    害安全犯行，辯稱：我沒有恐嚇的意思，當時我被告訴人打
    ，因此倒在地上，期間我雖然有把刀子拿起來，但我是說我
    要自殺，且我雖然有講「賣吼挖低加誇丟哩」，但我的意思
    是我被告訴人打，為何要在這裡看到你的意思等語。經查：
　㈠被告於110年8月22日中午12時30分許，在位於新北市○○區○○
    路00○0號之湯彩雲住處，與告訴人因打麻將之細故而生爭執
    ，期間被告有拿出其包包內之刀子，且有對告訴人為：「賣
    吼挖低加誇丟哩」之話語之情，業據告訴人於警詢、檢察事
    務官詢問、原審審理時指訴；證人李福村於警詢、檢察事務
    官詢問時證述；證人湯彩雲、王秀蘭於警詢及原審審理時之
    陳述；證人江銀泉於原審審理時證稱明確（偵字卷第17至20
    、23至25、27至29、31至34、160至161、245至247頁，原審
    易字卷第63至78、115至125頁），復有原審當庭勘驗109年8
    月22日手機錄影影像所為之勘驗筆錄暨擷取畫面在卷可按（
    原審易字卷第43至46頁），該等事實，洵堪認定。
　㈡徵諸證人江銀泉於原審審理時證稱：打麻將的過程中，告訴
    人有跟被告發生爭執，告訴人罵被告三字經，兩人就開始起
    口角，之後有拉扯的情形，我看到被告倒在地上後又起身，
    我怕他們繼續發生衝突，就去制止而把她們分開，我有看到
    被告拿刀，應該是被告倒地後才拿出來的，我一看到刀就把
    林英花推出去等語（原審易字卷第72至77頁）；另證人湯彩
    雲於原審審理時證稱：被告與告訴人發生爭執時，我在家裡
    哄孫子睡覺，後來聽到聲音我出來看，就看到被告坐在地上
    ，後來被告站起來，繼續跟告訴人拉拉扯扯，然後被告就拿
    出刀子，當時江銀泉、王秀蘭在被告及告訴人的中間，他們
    2 個都在旁邊勸架。而被告並沒有拿刀揮舞，就只是拿著而
    已，沒有做什麼動作，被告的刀子是用報紙包起來的，看不
    到刀鋒只看到刀柄等語（原審易字卷第115至120頁）；復證
    人王秀蘭於原審審理時證稱：打完麻將時，我先去上廁所，
    之後我有聽到打鬧的聲音，我回到現場後就看到告訴人一直
    要撲到被告身上，她們在吵架，大家都很激動，場面很混亂
    ，江銀泉則在勸架，要把他們拉開。之後被告從包包拿出用
    報紙包好的菜刀放在胸前，說她要自殺，那把刀的刀刃、刀
    柄都被報紙包住，我是看樣子形狀知道那是刀子，被告從頭
    到尾都沒有拿掉報紙，然後林英花就拿手機要拍被告亮刀等
    語明確（原審易字卷第121至125頁）。
　㈢審酌證人江銀泉、王秀蘭、湯彩雲均僅係就前揭親身經歷、
    見聞而為陳述，復其等與本案訴訟毫無利害關係，殊無恣意
    為不實證詞之必要，且觀諸前述證詞，亦見其等就該日被告
    與告訴人發生爭執，期間被告有拿1 把刀等節，所陳情節全
    然吻合，堪認證人江銀泉、王秀蘭、湯彩雲該等證詞，核非
    虛捏。是勾稽證人江銀泉、王秀蘭、湯彩雲前述所言，可知
    被告與告訴人發生爭執、拉扯後，跌坐在地，嗣被告起身後
    仍持續與告訴人拉扯，而告訴人則持續欲撲向被告，被告遂
    拿出以報紙包覆刀柄與刀刃之刀子擺在胸前，並高喊「我要
    自殺」，告訴人旋即拿出手機錄影之情。
　㈣此外，徵之原審勘驗告訴人手機錄影檔案，所製作之勘驗筆
    錄暨擷取畫面以觀（原審易字卷第43至46頁），亦見告訴人
    持手機朝被告錄影之時，其2 人仍在相互叫囂，告訴人並指
    稱告訴人拿刀，告訴人則一再回稱「我拿刀是要自殺」，旋
    即雙方再度發生爭吵，而旁人則在勸架等節，該等所彰顯之
    情狀，亦與證人江銀泉、王秀蘭、湯彩雲前述所陳，要屬相
    符。至告訴人於原審審理時雖指稱，被告有持刀對其揮舞；
    另證人李福村於警詢時證稱，被告有持刀作勢砍向告訴人云
    云（偵字卷第24頁，原審易字卷第66頁），然衡以告訴人本
    即與被告處於對立之關係，則其所言是否全然客觀、核實，
    本有疑義；另證人李福村與告訴人係夫妻而具有密切之關係
    ，其之陳述是否全無偏頗之情事，亦非無疑，且其2人所陳
    ，顯與證人江銀泉、王秀蘭、湯彩雲前揭證詞，暨原審前開
    勘驗所顯現之情狀，容有扞格，自難憑採。
　㈤按刑法第305條之恐嚇罪，所稱以加害生命、身體、自由、名
    譽、財產之事恐嚇他人者，係指以使人生畏怖心為目的，而
    通知將加惡害之旨於被害人而言（最高法院52年度台上字第
    751號判決意旨參照），且刑法第305 條所謂致生危害於安
    全，係指受惡害之通知者，因其恐嚇而生安全上之危險與實
    害而言（最高法院26年度渝非字第15號判決意旨參照）。從
    而，刑法第305條之恐嚇罪之成立，行為人須對於被害人為
    惡害之通知，即向被害人為明確、具體加害上述各種法益之
    意思表示行為，致被害人之心理狀態陷於危險不安，始得以
    該罪名相繩；若行為人所表示者並非以加害生命、身體、自
    由及名譽等事為內容，或被恐嚇者並未因此心生恐懼，則尚
    與該罪之構成要件有間，即不得以該罪相繩。再刑法第305
    條恐嚇罪之構成要件，除行為人主觀上有恐嚇他人之故意外
    ，該通知之內容是否合於刑法上恐嚇之內涵，需綜觀被告言
    語通知之全部內容而為判斷，萬不能僅節錄隻字片語斷章取
    義認定被告之恐嚇犯行。是刑法第305條恐嚇罪之成立，固
    不以行為人真有加害之意為必要，而被害人是否心生畏懼，
    亦應本於社會客觀經驗法則以為判斷基準。另言語是否屬於
    「加惡害」之事，須該言語在一般人客觀上均認為係足以使
    人心生畏怖，始足當之。職故，被告之言語，是否屬於惡害
    通知，尚須審酌其為該語言之前因、背景，主客觀全盤情形
    為斷，不得僅由告訴人採取片斷，及僅憑告訴人主觀認定是
    否心生畏怖，即據以認定其是否構成恐嚇罪。經查：
　⒈被告於前述時、地與告訴人發生爭執之時，固有持刀，然被
    告斯時並未持刀對告訴人揮舞，或作勢要砍告訴人，且該刀
    具自始至終係由報紙予以包覆；此外，被告於持刀之時，除
    未有任何顯現欲攻擊告訴人之情狀外，其反係向告訴人表示
    其要自殺等情，均據本院論述如前，是已難認被告係有藉手
    上之刀械恫嚇告訴人，致其陷於危險不安之境地之情事。
　⒉被告於案發時，固有對告訴人為「賣吼挖低加誇丟哩」之話
    語，然該等言詞並未彰顯任何欲具體加害於告訴人生命、身
    體等法益之恫嚇情事，至多僅得認定，被告係與告訴人發生
    口角爭執、肢體衝突後，因心生不滿而為之情緒言詞而已。
　⒊再者，告訴人看到被告拿出刀子，並為前述言詞後，並未立
    即離去，反係持手機朝被告拍攝；復且，稽之原審前開勘驗
    手機錄影檔案之勘驗筆錄暨擷取畫面以觀，亦見告訴人在看
    到被告拿出刀子後，仍持續與被告相互叫囂，更不斷質問被
    告「你拿刀耶，你拿刀耶」、「你有沒有承認你拿刀？有沒
    有？」，更持續與被告發生爭執，而絲毫未顯畏懼之意。此
    外，觀諸證人江銀泉、湯彩雲、王秀蘭前述所陳之事發經過
    ，亦見被告與告訴人發生爭吵後，證人江銀泉、湯彩雲、王
    秀蘭及告訴人之配偶李福村均陪伴在告訴人身旁，並在旁勸
    架，是當下告訴人並非孤立無援，殊難想像告訴人係有獨自
    心生恐懼之情形。況苟告訴人確因被告前述舉止、言詞而感
    到心生畏懼，其理應盡速自現場離去而避免持續與被告有所
    接觸，然告訴人除未立刻離去，反持手機朝被告拍攝，更出
    言質疑被告，而與被告發生爭吵，亦見告訴人實無因被告前
    述言行而心生畏怖，至為灼明。
　㈥基此，被告固有對告訴人稱「賣吼挖低加誇丟哩」之言語，
    並持刀械之行為，然該等言詞僅係被告因一時氣憤所為之情
    緒反應，難認被告係有恫嚇告訴人之意，且參諸告訴人之反
    應，亦難認告訴人有因被告之言詞或拿出刀子之行為而心生
    畏懼，自無從以恐嚇危害安全罪相繩。　　　
五、綜上所述，檢察官所提各項證據均不足證明被告有恐嚇危害
    安全之犯行，既不能證明被告犯罪，揆諸首揭法條及判例意
    旨，自應為被告無罪判決之諭知，以昭審慎。
六、原審本同上之見解，以不能證明被告有起訴書所指之恐嚇危
    害安全犯行，而為被告無罪之諭知，其認事用法，俱無違誤
    。檢察官上訴意旨略以：㈠依本署勘驗結果，應認被告除為
    前開「賣吼挖低加誇丟哩」之言語外，另有為「我有本事讓
    你在新店無法立足」之言詞，原審之認定已有違誤。㈡證人
    李福村於偵查時業已證稱，被告係有從包包拿出刀揮舞，且
    依原審勘驗筆錄中所顯現之被告與王秀蘭之對談中，王秀蘭
    更表示其看被告會發抖等話語，足認被告持刀朝告訴人揮舞
    ，並為「我有本事讓你在新店無法立足」之言詞，不僅讓告
    訴人心生畏懼，亦致在場之王秀蘭感到恐懼云云。惟查：㈠
    徵之檢察官起訴書所示，可見於起訴書犯罪事實欄中根本未
    提及，被告有對告訴人為「我有本事讓你在新店無法立足」
    之話語，且觀之告訴人於警詢時之指訴，亦見告訴人未指稱
    被告有向其為「我有本事讓你在新店無法立足」之言詞。至
    臺灣臺北地方檢察署之勘驗報告中，雖載被告有為「我有本
    事讓你在新店無法立足」等言語，然該錄音檔案業經原審勘
    驗，勘驗之結果認無法清楚辨識被告斯時所為之完整話語為
    何（原審易字卷第43頁），而檢察官於原審審理期間亦未就
    原審前述勘驗結果有何異議，是已無從認定被告確有向告訴
    人為「我有本事讓你在新店無法立足」之語。㈡證人李福村
    於本案偵查時，固有證述被告持刀揮舞乙事云云，然其與告
    訴人之關係密切，復其所言，亦與證人江銀泉、湯彩雲、王
    秀蘭於原審審理時所證情節全然迥異，而難遽採，業經本院
    認定如前。㈢至依原審就現場錄音所為之勘驗結果（原審易
    字卷第46頁），雖見被告與告訴人爭執結束後，被告與王秀
    蘭交談中，王秀蘭係有提及其就被告持刀之舉感到害怕。然
    觀諸被告、告訴人暨證人江銀泉、湯彩雲、王秀蘭、李福村
    所陳，可知本案係被告與告訴人發生爭執，而王秀蘭僅係在
    旁勸架而已，是縱王秀蘭個人就被告持刀乙事感畏怖，與告
    訴人本案是否確有心生畏懼之情，本屬二事。此外，依告訴
    人於事發時，未自現場逃離，反停留現場持手機
　　朝告訴人錄影，更出言質問被告並持續與被告發生爭吵，俱
    未見其有何恐懼之情，已如上述，檢察官前述所指，全然忽
    視前情，而屬無稽。是檢察官上訴所指，要無可取。原審本
    於上開相同見解，以檢察官並未提出適合證明被告有公訴意
    旨所指恐嚇危害安全犯罪事實之積極證據；且經原審對於卷
    內訴訟資料逐項審認結果，以檢察官所舉證據，尚無從憑以
    獲得被告有罪之心證，因而為被告無罪之諭知，於法自無違
    誤。檢察官提起上訴，仍執前詞再事爭執，復未提出其他積
    極事證證明被告確有恐嚇危害安全之情形，其砌詞漫指原判
    決不當，尚無可取，上訴為無理由，應予駁回。
據上論斷，應依刑事訴訟法第368條，判決如主文。
本案經檢察官柯怡如到庭執行職務。
中　　華　　民　　國　　111 　年　　8 　　月　　17　　日
                  刑事第二十五庭審判長法　官  邱滋杉
                                      法　官  邱瓊瑩
                                      法　官  陳彥年
以上正本證明與原本無異。
不得上訴。
                                      書記官  彭秀玉
中　　華　　民　　國　　111 　年　　8 　　月　　18　　日